臺灣雲林地方法院刑事判決
110年度交訴字第76號
公  訴  人  臺灣雲林地方檢察署檢察官
被      告  林順發



選任辯護人  吳佩書律師
上列被告因公共危險案件，經檢察官提起公訴（110 年度偵字第
5145號），本院判決如下：
    主  文
林順發駕駛動力交通工具而吐氣所含酒精濃度達每公升零點二五
毫克以上，因而致人於死，處有期徒刑壹年捌月。緩刑參年，並
應依附件和解書內容，自民國一一０年九月起至一一二年四月止
，按月給付林陳員、林志成、林美華新臺幣壹萬元，合計共新臺
幣貳拾萬元。
    事  實
一、林順發可預見飲酒後將使其駕駛車輛之注意力、操控力下降
    ，若有不慎，極易引發車禍，造成他人受傷或死亡結果，應
    不得駕駛動力交通工具，於民國110年2月21日15時至16時30
    分許，其與其姪子林志宏一起在雲林縣○○鄉○○路000號之2住
    處飲用高粱酒後，因見林志宏已酒醉無法安全騎乘機車，自
    認為酒醉程度較輕，遂基於酒後駕駛動力交通工具之犯意，
    騎乘林志宏所有之車號000-000號普通重型機車搭載林志宏
    行駛於道路，欲載林志宏返家，嗣同日18時37分許，其沿雲
    林縣東勢鄉縣道158甲由東往西方向行駛，行經雲林縣東勢
    鄉縣道000○○○○00號電桿附近劃有行車分向線之路段時，本
    應注意遵守道路交通標線之指示、應在遵行車道內行駛，而
    依當時天候晴、夜間有照明、柏油路面乾燥無缺陷、無障礙
    物且視距良好，並無不能注意之情事，因飲酒後注意力、操
    控能力降低，逐漸往左偏行而侵入對向車道，同時間酒醉之
    林志宏自機車後座傾斜滑落，適洪崇傑（由檢察官另為不起
    訴處分）駕駛車號000-0000號自用小客車，沿對向車道由西
    往東方向駛至，見狀閃避不及而碰撞林志宏，林志宏因此倒
    臥在該路段由東往西方向車道上，又適邱登居（由檢察官另
    為不起訴處分）駕駛車號0000-00號自用小客車，沿該路段
    由東往西方向駛至，亦閃避不及而撞擊倒在車道上之林志宏
    ，導致林志宏受有顱骨骨折、肋骨骨折、多重器官外傷性損
    傷而當場死亡。林順發於肇事後停留於現場，在有偵查犯罪
    職權之公務員尚不知何人犯罪前，即向據報前來處理之員警
    坦承肇事自首而接受裁判，並於同日19時35分許，經警測得
    其吐氣所含酒精濃度達每公升0.40毫克，始悉上情。
二、案經臺灣雲林地方檢察署檢察官相驗後主動偵查起訴。
    理  由
一、證據能力部分：
　　按被告以外之人於審判外之言詞或書面陳述，除法律有規定
    者外，不得作為證據；被告以外之人於審判外之陳述，雖不
    符刑事訴訟法第159條之1至第159條之4規定，而經當事人於
    審判程序同意作為證據，法院審酌該言詞陳述或書面陳述作
    成時之情況，認為適當者，亦得為證據，同法第159條第1項
    、第159條之5第1項定有明文。查本判決所引用被告以外之
    人於審判外之言詞或書面陳述，檢察官、被告林順發及辯護
    人於本院準備程序及審理時均陳明同意作為證據使用（本院
    卷第75至77頁、第176頁），本院審酌該等言詞或書面陳述
    作成時並無違法或不當之情況，亦無違法取證等瑕疵，且與
    待證事實具有關聯性，認以之作為證據應屬適當，均有證據
    能力。
二、認定犯罪事實所憑之證據及理由：
　㈠上開事實業據被告於警詢、偵訊、本院準備程序及審理時均
    坦承不諱（相字卷第37至41頁、第147至149頁、本院卷第71
    至73頁、第187頁），且經被害人林志宏母親林陳員、被害
    人林志宏胞兄林志成指述綦詳（相字卷第29至31頁、第145
    至147頁），證人洪崇傑、邱登居於警詢、偵訊時證述明白
    （相字卷第43至51頁、第57至61頁、第151頁、第153頁），
    並有道路交通事故現場圖（相字卷第81頁）、道路交通事故
    調查報告表㈠、㈡（相字卷第83至85頁）、道路交通事故當事
    人酒精測定紀錄表（相字卷第87頁）、呼氣酒精測試器檢定
    合格證書（相字卷第93頁）、雲林縣警察局舉發違反道路交
    通管理事件通知單（相字卷第95頁）、現場照片、行車紀錄
    器影像翻拍照片（相字卷第97至112頁）、車號000-000號、
    AQM-8993號、9032-DY號之車輛詳細資料報表（相字卷第127
    至131頁）、法務部法醫研究所函送毒物化學鑑定書（被害
    人林志宏之眼球液檢出酒精濃度418mg/dL，相字卷第223至2
    25頁）附卷可稽，足認被告之自白核與事實相符，應可採信
    。
　㈡按汽車駕駛人飲用酒類或其他類似物後其吐氣所含酒精濃度
    達每公升0.15毫克以上者，不得駕車；駕駛人駕駛汽車，應
    遵守道路交通標誌、標線、號誌之指示；汽車在未劃設慢車
    道之雙向二車道行駛時，應在遵行車道內行駛，道路交通安
    全規則第114條第2款、第90條第1項、第97條第1項第1款分
    別定有明文，但被告在飲酒後騎乘機車上路，復於駕駛過程
    中操控失當，逐漸往左偏行而侵入對向車道，同時間酒醉之
    被害人林志宏自機車後座傾斜滑落，導致發生上開事故，足
    見被告駕駛行為確有過失，此亦經交通部公路總局嘉義區監
    理所鑑定及經交通部公路總局覆議確認無誤（相字卷第227
    至231頁、第263至268頁）。被害人林志宏遭連續撞擊後，
    受有顱骨骨折、肋骨骨折、多重器官外傷性損傷而當場死亡
    ，有檢察官相驗筆錄（相字卷第143至144頁）、相驗屍體證
    明書（相字卷第165頁）、檢驗報告書（相字卷第173至181
    頁）、相驗照片（相字卷第195至219頁）在卷可證，堪認被
    告騎車之過失行為與被害人林志宏死亡結果間，具有相當因
    果關係。
　㈢從而，本案事證已臻明確，被告上開犯行堪以認定，應依法
    論科。
三、論罪科刑：
　㈠核被告所為，係犯刑法第185條之3第2項前段之駕駛動力交通
    工具而吐氣所含酒精濃度達每公升零點二五毫克以上，因而
    致人於死罪。本條項係立法者有意將酒後駕車肇事致人於死
    或重傷之處罰，以刑法第185條之3第2項之規定，取代同條
    第1項與同法第276條或第284條併合處罰，且刑法185條之3
    第2項乃結合服用酒類不能安全駕駛動力交通工具而駕駛罪
    及過失致死罪之構成要件，以行為人對於基本（酒駕）行為
    有故意，對於加重結果（致死）部分有過失，始令負該加重
    結果之責，於實體法上給予實質上一罪之評價，加重結果犯
    之刑罰權既屬單一，非但在訴訟法上無從分割，即在實體法
    上亦無從割裂適用法律，行為人之行為在外觀上雖然觸犯數
    個罪名，然而僅能適用其中一個犯罪之構成要件而排除其他
    之構成要件，因其僅受一個犯罪構成要件之評價，是以，本
    案應依法規競合，優先適用刑法第185條之3第2項前段規定
    之酒後駕車致人於死罪，而不再論以刑法第276條過失致人
    於死罪。
　㈡按對於未發覺之罪自首而受裁判者，得減輕其刑，刑法第62
    條前段定有明文。且該條所謂自首，祇以犯人在犯罪未發覺
    之前，向該管公務員申告犯罪事實而受裁判為已足，並不以
    使用自首字樣為必要。查本件車禍發生後，被告停留於現場
    ，在有偵查犯罪職權之公務員尚不知何人犯罪前，即向據報
    前來處理之員警坦承肇事自首而接受裁判乙節，有雲林縣警
    察局臺西分局交通分隊道路交通事故肇事人自首情形紀錄表
    在卷足憑（相字卷第113頁），被告係勇於對於未發覺之犯
    罪自首，爰依刑法第62條前段規定減輕其刑。
　㈢爰審酌近來酒後駕駛汽機車而釀生事故頻傳，酒後駕駛汽機
    車的危險性已經政府廣為宣導並嚴令禁止，本案被告與被害
    人林志宏為親叔姪關係，兩人共同飲酒後，被告見被害人林
    志宏酒醉無法安全騎乘機車，本應另尋適當方式（例如通知
    其家人前來搭載或委派計程車等）送被害人林志宏返家才是
    ，竟不顧自己也同樣有飲酒，貿然騎乘被害人林志宏的機車
    搭載被害人林志宏上路，途中操控失當侵入對向車道，同時
    被害人林志宏自機車後座滑落遭雙向來車連續撞擊致死，被
    告之過失程度與所生危害非輕，確有不該，但本院也考量，
    被告是受被害人林志宏所信賴的親人，才會前來找被告共飲
    ，而被告也是因為擔心被害人林志宏酒醉難以安全騎乘機車
    ，才會出於善意而讓自己違法酒駕，目的是要護送被害人林
    志宏返家，豈料發生本件憾事，實為被告自己所不樂見，被
    害人林志宏喪失生命，其家屬痛失至親，而被告也是被害人
    林志宏的親人，同感悲痛，尚難過度苛責被告，又被告犯後
    坦承犯行，已與被害人家屬達成和解（和解書在本院卷第11
    3頁），表明會盡力照顧被害人林志宏的母親林陳員，而林
    陳員、林志成到庭均表示願意原諒被告、請求從輕發落等語
    （本院卷第74頁），兼衡被告自述為國中畢業，目前在工地
    打工、同時務農，與配偶同住，三個小孩都已經成年（本院
    卷第188頁），並提出近三年內所得資料（本院卷第105至10
    9頁），且被告先前沒有任何犯罪紀錄，素行良善，有臺灣
    高等法院被告前案紀錄表在卷可參等一切情狀，量處如主文
    所示之刑，以資懲儆。
四、緩刑之宣告：
    被告沒有任何前科，素行良善，且本案已經徵得被害人林志
    宏家屬之諒解，業如上述，堪認被告係因一時失慮，致罹刑
    章，已深具悔意，諒其經此偵審程序當知所警惕，信無再犯
    之虞，故本院認對被告所宣告之刑，以暫不執行為適當，爰
    依刑法第74條第1項第1款規定宣告緩刑3年，復為使被告能
    記取教訓，履行賠償責任，再依刑法第74條第2項第3款規定
    ，命被告依附件和解書內容，自110年9月起至112年4月止（
    共20期），按月給付林陳員、林志成、林美華新臺幣（下同
    ）1萬元，合計共20萬元，以勵自新。
據上論斷，應依刑事訴訟法第299條第1項前段，刑法第185條之3
 第2項前段、第62條前段、第74條第1項第1款、第2項第3款，判
決如主文。
本案經檢察官林柏宇提起公訴，檢察官顏鸝靚到庭執行職務。
中　　華　　民　　國　　110 　年　　11　　月　　30　　日
                  刑事第五庭    審判長法  官  梁智賢
　　　　　　　　　
                                      法  官  陳雅琪 
　　　　　　　　　　　　　　　　　　　
                                      法  官  張恂嘉
以上正本證明與原本無異。
如不服本判決，應於收受判決後20日內向本院提出上訴書狀，並
應敘述具體理由（須附繕本）。
                                      書記官  蘇靜怡
中　　華　　民　　國　　110 　年　　11　　月　　30　　日
附錄本案論罪科刑法條：
中華民國刑法第185條之3
駕駛動力交通工具而有下列情形之一者，處2年以下有期徒刑，
得併科20萬元以下罰金：
一、吐氣所含酒精濃度達每公升零點二五毫克或血液中酒精濃度
    達百分之零點零五以上。
二、有前款以外之其他情事足認服用酒類或其他相類之物，致不
    能安全駕駛。
三、服用毒品、麻醉藥品或其他相類之物，致不能安全駕駛。
因而致人於死者，處3年以上10年以下有期徒刑；致重傷者，處1
年以上7年以下有期徒刑。
曾犯本條或陸海空軍刑法第54條之罪，經有罪判決確定或經緩起
訴處分確定，於五年內再犯第1項之罪因而致人於死者，處無期
徒刑或5年以上有期徒刑；致重傷者，處3年以上10年以下有期徒
刑。